臺灣臺南地方法院民事判決　九十二年度訴字第一五七○號
　　原　　　告　甲○○
　　訴訟代理人　楊漢東律師
　　複　代理人　乙○○
　　被　　　告　丙○○
右當事人間請求清償債務等事件，本院於中華民國九十二年十二月二十九日言詞辯論
終結，判決如左：
    主      文
被告應給付原告新臺幣貳佰肆拾萬元，及自民國九十二年十月十日起至清償日止，按
週年利率百分之五計算之利息。
訴訟費用由被告負擔。
本判決於原告以新臺幣捌拾萬元為被告供擔保後，得假執行。但被告如於執行標的物
拍定、變買前，以新臺幣貳佰肆拾萬元為原告預供擔保，得免為假執行。
    事實及理由
一、原告主張：
  (一)緣被告丙○○與其兒子林敬崇自民國八十四年起，陸續共同向原告借款，至八十
    九年四月間共向原告借款達新臺幣（下同）六百萬元，並由被告交付林敬崇簽發
    四張面額共六百五十萬元，未載明發票日之支票予原告作為擔保，支票背面並由
    被告背書。但被告向原告借得款項後，即未能按約定清償利息，經原告多次請求
    還款，被告均置之不理，為此先向被告請求給付六百萬元借款中之二百四十萬元
    等語。
  (二)聲明：除供擔保金額外，如主文所示。
二、被告則以：
  (一)兩造雖有債務之問題，但原告及律師卻以不實之授意陳述（脫產及自始即未付利
    息）以達告訴成立目的，本人財產一一在列可查，無任何出售，何有脫產？
  (二)受到經濟不景氣影響，本人之土地位於高速鐵路臺南站半徑三公里內開發區之期
    待，土地並未出售。同時也與債權人即原告經常溝通，待土地出售始結算。原告
    認同，當時以月利百分之二十四屆款，之間所付利息已超過本金甚多，今六百五
    十萬元支票可言是累計利息所致等語置辯。
  (三)聲明：駁回原告之訴。如受不利判決，願供擔保請准宣告免為假執行。
三、本件原告主張被告與其子林敬崇陸續共同借款，至八十九年四月間已積欠達六百
    萬元，訴外人林敬崇乃開具面額共六百五十萬元支票四紙，並由被告背書後交付
    原告作為擔保，因被告遲未清償，乃依消費借貸之法律關係請求被告清償借款二
    百四十萬元。被告固不爭執有積欠原告債務之事實，惟辯稱六百萬元乃本金加利
    息之總額，實際借款僅約二百餘萬；且原告曾經同意嗣伊土地出售後再清償云云
    。
四、經查，原告主張被告積欠六百萬元債務，乃提出被告背書之支票影本四紙為證，
    核屬相符；被告則未爭執欠款及在支票上背書之事實，原告此部份主張應可憑採
    。被告雖辯稱該六百萬元債務乃包括本金及利息，實際上積欠之本金僅約二百餘
    萬，且原告曾經同意嗣伊土地出售後始為清償云云，然按當事人主張有利於己之
    事實者，就其事實有舉證之責任，民事訴訟法第二百七十七條前段訂有明文，被
    告既抗辯原告所主張之六百萬元債權係以複利計算而得，且原告曾同意被告遲延
    清償等情，自須就此進行舉證。惟查，原告於本件請求被告清償者，僅為二百四
    十萬元，與被告承認之「二百餘萬」本金已經相去不遠，且被告於言詞辯論時，
    復自陳已經忘記實際本金、利息之數額，則被告所為原告將利息滾入原本，再於
    本件請求利息之抗辯，尚難遽採；至被告所辯原告曾經同意伊遲延清償等情，則
    為原告否認，陳稱「被告曾以此（指土地賣掉後再清償）請求遲延清償，但我們
    並未與被告達成合意」等語，此外被告則未提出任何事證以實其說，揆之前開說
    明，被告辯稱原告同意遲延清償云云，亦無可取。
五、再按給付有確定期限者，債務人自期限屆滿時起，負遲延責任。給付無確定期限
    者，債務人於債權人得請求給付時，經其催告而未為給付，自受催告時起，負遲
    延責任。其經債權人起訴而送達訴狀，或依督促程序送達支付命令，或為其他相
    類之行為者，與催告有同一之效力，民法第二百二十九條第一、二項分別定有明
    文。又遲延之債務，以支付金錢為標的者，債權人得請求依法定利率計算之遲延
    利息。但約定利率較高者，仍從其約定利率；而應付利息之債務，其利率未經約
    定，亦無法律可據者，週年利率為百分之五；亦為同法第二百三十三條第一項及
    第二百零三條所明定。查本件原告請求被告應清償之前開金額，並未定有給付之
    期限，則原告請求自民事起訴狀繕本送達被告之翌日起算利息，自無不合。又本
    件起訴狀繕本乃於九十二年十月九日送達被告，有送達回執附卷可憑，則本件原
    告所請求之利息應自九十二年十月十日起算。
六、假執行之宣告：兩造陳明願供擔保請為宣告假執行或免為假執行，經核均與規定
    相符，爰分別酌定相當之擔保金額予以宣告。
七、結論：本件原告之訴為有理由，依民事訴訟法第三百八十五條第一項前段、第七
    十八條、第三百九十條第二項、第三百九十二條第二項、第三項，判決如主文。
中　　　華　　　民　　　國　　九十三　　年　　　一　　　月　　 十二　　 日
                                臺灣臺南地方法院民事第一庭
~B法　　　官　吳坤芳
右為正本係照原本作成
如對本判決上訴，須於判決送達後廿日內向本院提出上訴狀
中　　　華　　　民　　　國　　九十三　　年　　　一　　　月　　 十二　　 日
~B法院書記官　陳信良
